臺灣臺北地方法院刑事判決
110年度審交訴字第99號
公  訴  人  臺灣臺北地方檢察署檢察官
被      告  段興民
上列被告因傷害等案件，經檢察官提起公訴（110年度調偵字第1
679號），本院判決如下：
    主    文
段興民犯過失傷害罪，處拘役貳拾日，如易科罰金，以新臺幣壹
仟元折算壹日；又犯傷害罪，處拘役貳拾日，如易科罰金，以新
臺幣壹仟元折算壹日。應執行拘役參拾日，如易科罰金，以新臺
幣壹仟元折算壹日。
    犯罪事實
一、段興民於民國110年5月5日上午7時30分前某時，騎乘車牌號
    碼000-000號普通重型機車，沿光復橋由新北市往臺北市方
    向行駛，適有吳伯懋騎乘車牌號碼000-0000號普通重型機車
    行駛於同車道右前方，段興民自後方駛至吳伯懋左側時，因
    未保持兩車並行之間隔，致與吳伯懋的機車間距離過近，使
    吳伯懋受到驚嚇，雙方產生嫌隙，於同日上午7時30分許，
    段興民乃尾隨吳伯懋由沿臺北市○○區○○路○○○○○○○○○○路000
    號前，欲攔截吳伯懋下車理論，詎段興民此際本應注意行車
    時須保持安全距離，依當時日間天氣雨、視距良好，並無不
    能注意之情事，竟疏未注意及此，先騎到吳伯懋機車左前方
    ，又貿然往右偏行而逼近吳伯懋之機車左側，復未保持兩車
    並行之間隔，段興民之機車右側手把因而與吳伯懋騎乘之機
    車左側手把發生擦撞，致吳伯懋失去平衡人車倒地而受有左
    側膝部、左側手肘多處挫擦傷、右側大腿挫傷；段興民另基
    於傷害之不確定故意，於吳伯懋人車倒地尚未起身時，徒手
    敲打吳伯懋配戴安全帽之頭部左側，致吳伯懋受有左頭頂頭
    皮鈍傷（段興民涉犯恐嚇危害安全部分，另經檢察官為不起
    訴處分）。
二、案經吳伯懋訴由臺北市政府警察局萬華分局報請臺灣臺北地
    方檢察署檢察官偵查起訴。
    理    由
一、證據能力：
    本判決所引用之證據資料，無論傳聞供述證據或非供述證據
    ，當事人均同意有證據能力，於辯論終結前亦未聲明異議（
    見本院卷第57、77至82頁）。且本院審酌供述證據作成時之
    情況，認為適當；非供述證據，亦查無非法取得而應予排除
    之情形，自均得作為證據。
二、認定本案犯罪事實所憑之證據及理由：
　  訊據被告段興民固不否認曾出手推告訴人吳伯懋配戴安全帽
    的頭部左側，惟矢口否認有何過失傷害、傷害犯行，辯稱：
    我沒有想要逼他的意思，是告訴人先對我比中指侮辱我，損
    害我的尊嚴，我才追上去想要把他攔下來…如果車子有撞在
    一起，我的機車也會受損，但我車子安然無恙，他自己摔車
    跌倒卻怪我…我只有推他的頭（安全帽），出手推他頭的力
    道很一般，若我要打他，他是起不來的，我覺得是告訴人惹
    我，他應跟我道歉卻反而對我提告，我否認犯罪等語（見偵
    卷9至10、81頁；本院卷第32、56、78至79、81至82頁）。
    經查：
　㈠被告於110年5月5日上午7時30分前某時，騎乘車牌號碼000-0
    00號普通重型機車，沿光復橋由新北市往臺北市方向行駛，
    適有告訴人騎乘車牌號碼000-0000號普通重型機車行駛於同
    車道右前方，雙方行車發生嫌隙，被告因而尾隨告訴人至西
    藏路201號前，並騎至告訴人機車左前方、欲攔下告訴人理
    論，告訴人遂於該處人車倒地，被告復另出手敲擊告訴人配
    戴有安全帽的頭部左側，告訴人報警處理，嗣旋於同日上午
    7時57分許經救護車送至醫院驗傷等情，業據證人即告訴人
    吳伯懋於警詢、偵查及本院審理時指述綦詳（見偵卷第15至
    18、79至81頁；本院卷第31至33頁），並有臺北市政府警察
    局萬華分局道路交通事故現場圖、補充資料表、談話紀錄表
    、道路交通事故調查報告表㈠、㈡、現場及車損照片、臺北市
    萬華分局西園路派出所110報案紀錄單、道路交通事故當事
    人登記聯單、臺北市立聯合醫院（和平院區）驗傷診斷證明
    書、診斷證明書等件在卷可考（見偵卷第21至23、25至26、
    29至48、51至54頁），復為被告所不否認，是此部分事實首
    堪認定。
　㈡被告固以前詞置辯。然：
　⒈證人即告訴人於警詢、偵查及本院審理時均一致指證稱：我
    駕駛機車從光復橋上外側線道往臺北市方向直行，被告騎機
    車突然從我左後方直接切進來我的左側貼很近，我嚇到了，
    因為我根本看不到他，就下意識切到他右前方…我是向他比
    食指、不是中指，意思是請他騎離我遠一點…後來下橋停等
    紅燈時，他騎到我右方似乎想跟我說話，但我戴耳機所以沒
    聽到，接著我從西園路2段右轉西藏路，尚未到西藏路201號
    萬華國中前，被告騎到我前方故意煞車，我也跟著煞車，發
    現對方是剛在光復橋上急切進來的那個人，我才意識到我被
    逼車，後來我直接往被告右邊切出去，他接著騎到我旁邊跟
    我嗆聲、故意擠我擠往右側停車格，我沒位置可以行駛，他
    的機車右手把與我的機車左手把有碰撞，我就緊急煞車摔車
    ，我有戴安全帽，還摔在地上沒爬起來的時候，被告走到我
    這，用手往我的左側腦袋打下去，並指著我罵、罵我怎麼騎
    車的，我被打得頭很暈…我沒還手就直接報警，我們兩車碰
    觸到的地方沒損壞，我是摔車後機車有損傷等語（見偵卷第
    15至18、79至81頁；本院卷第31至33頁）明確。
　⒉又觀告訴人於110年5月5日上午7時30分事發後，旋於不到半
    小時內之同日上午7時57分，即直接由救護車將其從事發地
    點送往臺北市立聯合醫院和平院區驗傷，經醫師檢驗為「左
    側膝部、左側手肘多處挫擦傷、右側大腿挫傷、左頭頂頭皮
    鈍傷」乙節，有臺北市立聯合醫院（和平院區）驗傷診斷證
    明書、急診診斷證明書（見偵卷第21至23頁）存卷可考，而
    稽以被告當日確實有徒手敲打告訴人配戴安全帽之左側頭部
    ，衡情此舉措應足致他人頭皮鈍傷，尚與被告自行認定之力
    道輕重無關；而告訴人其餘挫擦傷亦與一般人摔車所生之傷
    勢無違（至於該部分傷勢與被告行為間之因果關係，詳後述
    ），是此書物證核與告訴人指述若合符節，足以補強告訴人
    之指述。
　⒊針對過失傷害部分：
　  ⑴按汽車行駛時，駕駛人應注意車前狀況及兩車並行之間隔
      ，並隨時採取必要之安全措施，道路交通安全規則第94條
      第3項定有明文。查被告騎乘機車行至肇事處時，本應注
      意其與同車道上的告訴人機車並行之間隔及車前狀況，而
      被告既係考領有機車駕照之成年人，自述五專畢業之教育
      程度，對於前開規定當應知之甚詳。再依案發當時天候雨
      、日間自然光線、柏油路面濕潤無缺陷、無障礙物、視距
      良好等客觀狀況，有上揭道路交通事故調查表㈠在卷可查
      ，並無不能注意之情事，竟疏未注意其與右側（告訴人）
      車輛並行之間隔及車前狀況，即貿然自告訴人機車左側通
      行，導致二車間距離過近、機車手把發生擦撞，告訴人經
      此一撞，乃緊急煞車後失去平衡而人車倒地，是被告之駕
      駛行為自有過失，殆無疑義。
　  ⑵按刑法上結果犯以一定結果之發生為必要，其結果與行為
      之間若無因果關係，行為人自不負既遂犯之刑事責任。採
      「相當因果關係說」者，主張行為與結果間，必須具備「
      若無該行為，則無該結果」之條件關係，然為避免過度擴
      張結果歸責之範圍，應依一般經驗法則為客觀判斷，亦即
      必須具有在一般情形下，該行為通常皆足以造成該結果之
      相當性，始足令負既遂責任。又為使法律解釋能與時俱進
      ，提升因果關係判斷之可預測性，乃藉由「客觀歸責理論
      」之運用，彌補往昔實務所採「相當因果關係說」之缺失
      ，而使因果關係之判斷更趨細緻精確。至於「客觀歸責理
      論」所謂製造法所不容許之危險，係指行為人之行為製造
      對法益威脅之風險而言，倘行為人之行為係屬降低風險（
      即行為客體所處之狀況因行為人之介入而改善，使其風險
      因之降低）、未製造法律上具有重要性之風險（即行為並
      未逾越社會所容許之界限，而屬日常生活之行為）或製造
      法律所容許之風險（即行為雖已製造法律上具有重要性之
      風險，但該危險被評價為適法之活動，例如：行為人遵守
      交通規則而駕車之行為）等情形，始在排除之列（最高法
      院108年度台上字第1808號判決同斯旨）。
　  ⑶綜觀告訴人上開指述及補強之書物證，佐以被告於偵查中
      自陳：我騎車從光復橋下橋，因為我左邊來一輛計程車，
      我右閃，靠近告訴人機車…見他對我比中指，我火起來就
      開始跟他，我有大聲質問他…等語（見偵卷第80頁），顯
      見本案車禍發生之緣由，係被告在光復橋上騎車時，告訴
      人原本騎車在其右前方，詎被告未能保持其與告訴人機車
      間的安全距離及間隔，遽向右偏行而使告訴人受到驚嚇，
      雙方行車已生齟齬，嗣被告繼續尾隨告訴人、欲欄停告訴
      人下車理論，而從左側逕向右偏行時，其機車右側把手又
      與告訴人左側把手發生碰撞，使告訴人不得不緊急煞車，
      卻失去平衡而人車倒地受傷，至為灼然。惟倘被告能確實
      注意遵守道路交通規則，注意保持兩車（即告訴人與被告
      之機車）間並行之間隔，即不會與告訴人機車發生碰撞，
      當然就無從肇生本件車禍，告訴人亦無任何緊急煞車保持
      平穩之必要，甚或衍生告訴人失去平衡倒地成傷之結果，
      此尚不因被告自身機車是否擦撞受損而有異。申言之，被
      告騎車未遵守相關法規、未保持兩車間安全距離，即已製
      造法所不容許之風險，進而擦撞告訴人，使告訴人煞車後
      失去平衡倒地，致受有「左側膝部、左側手肘多處挫擦傷
      、右側大腿挫傷」等傷勢。由是堪認被告之過失與告訴人
      此部分受傷結果間，具有因果關係無訛，被告前開所辯委
      難憑採。
  ⒋針對傷害部分：
　　按刑法上之故意，分為直接故意（確定故意）與間接故意（
    不確定故意、未必故意）。「行為人對於構成犯罪之事實，
    明知並有意使其發生者」為直接故意；「行為人對於構成犯
    罪之事實，預見其發生而其發生並不違背其本意者」為間接
    故意，刑法第13條第1項、第2項定有明文。查被告係智識正
    常、社會生活經驗豐富之成年人，俱如前揭，自當知悉其出
    手推打他人頭部，倘未精確控制下手之力道，極有可能致對
    方受有傷害，竟仍趁告訴人摔車倒地尚未爬起身、亦無能力
    自行保護頭部之際，出手推打配戴安全帽的告訴人左側頭部
    ，被告當可預見告訴人頭皮將因而瘀青或鈍挫傷，益證告訴
    人縱因之受傷，亦不違背被告之本意。從而，被告對告訴人
    所受「左頭頂頭皮鈍傷」，具有不確定之傷害故意，足堪認
    定，被告辯稱其僅動手推告訴人，不是打人的力道云云，尚
    非可取。
　㈢基上，本案事證明確，被告所為過失傷害、傷害之犯行洵堪
    認定，均應予依法論科。
三、論罪科刑：
  ㈠核被告所為，係犯刑法第284條前段之過失傷害罪及同法第27
    7條第1項之普通傷害罪。被告所犯上開2罪，犯意各別，行
    為互殊，應分論併罰。
　㈡本院審酌被告僅因未妥適遵守安全行車距離，與告訴人產生
    行車糾紛，途中欲攔截告訴人停車理論時，竟又未保持兩車
    並行之安全間隔，致其機車右側手把與告訴人之機車左側手
    把發生擦撞，致告訴人緊急煞車失去平衡人車倒地受傷；復
    於告訴人摔車倒地尚未爬起身之際，另徒手推打告訴人頭部
    成傷，犯後迄今否認，兼衡告訴人到庭表示：我有請律師處
    理民事求償賠償事宜等語（見本院卷第32至33頁），暨被告
    之生活狀況（現從事防土牆工作，須扶養妻小）、智識程度
    、犯罪之動機、目的、手段、犯罪情節輕重等一切情狀，各
    量處如主文所示之刑，均諭知易科罰金之折算標準，並定其
    應執行刑暨易科罰金之折算標準。
據上論斷，依刑事訴訟法第299條第1項前段，刑法第277條第1項
、第284條前段、第41條第1項前段、第51條第6款，刑法施行法
第1條之1第1項，判決如主文。
本案經檢察官徐名駒偵查起訴，檢察官羅嘉薇、黃思源、吳春麗
到庭執行職務。
中　　華　　民　　國　　111 　年　　5 　　月　　24　　日
　　　　　　　　　刑事第二十一庭審判長法  官  程克琳
                    　　　　　　　　　法  官  倪霈棻
　　　　　　　　　                    法　官  歐陽儀　　
上正本證明與原本無異。 
如不服本判決應於收受送達後20日內向本院提出上訴書狀，並應
敘述具體理由；其未敘述上訴理由者，應於上訴期間屆滿後20日
內向本院補提理由書（均須按他造當事人之人數附繕本）「切勿
逕送上級法院」。告訴人或被害人如對於本判決不服者，應具備
理由請求檢察官上訴，其上訴期間之計算係以檢察官收受判決正
本之日期為準。 因疫情而遲誤不變期間，得向法院聲請回復原
狀。
                                      書記官  程于恬
中　　華　　民　　國　　111 　年　　5 　　月　　25　　日
附錄本案論罪科刑法條全文：
中華民國刑法第277條：
傷害人之身體或健康者，處5年以下有期徒刑、拘役或50萬元以
下罰金。
犯前項之罪，因而致人於死者，處無期徒刑或7年以上有期徒刑
；致重傷者，處3年以上10年以下有期徒刑。

中華民國刑法第284條：
因過失傷害人者，處1年以下有期徒刑、拘役或10萬元以下罰金
；致重傷者，處3年以下有期徒刑、拘役或30萬元以下罰金。